【裁判字號】    98,抗,202
【裁判日期】    980812
【裁判案由】    假扣押
【裁判全文】
臺灣高等法院高雄分院民事裁定           98年度抗字第202號
抗  告  人  彰化商業銀行股份有限公司
法定代理人  乙○○
代  理  人  丙○○
相  對  人  庚○○（民國○○年.
法定代理人  戊○○
相  對  人  己○○
            丁○○
            甲○○
            辛○○
上列抗告人因與相對人己○○等5 人間聲請假扣押事件，對於民
國98年7 月17日臺灣高雄地方法院98年度裁全字第3598號所為裁
定提起抗告，本院裁定如下：
    主  文
原裁定廢棄。
抗告人供擔保新台幣玖萬元後，准就相對人之財產在新台幣貳拾
陸萬參仟陸佰柒拾壹元範圍內為假扣押。
相對人供擔保新台幣貳拾陸萬參仟陸佰柒拾壹元，得免或撤銷假
扣押。
聲請及抗告訴訟費用由抗告人連帶負擔。
    理  由
一、抗告人於原法院略以：緣訴外人黃水惠邀相對人甲○○、辛
    ○○向伊申請信用貸款新台幣（下同）100 萬元，詎自民國
    98年2 月間起即未依約繳款，現尚積欠26萬3671元，茲黃水
    惠已死亡，相對人己○○、歐竣杰、庚○○為其繼承人（3
    人之父戊○○，於92年1 月6 日與黃水惠離婚），伊欲對相
    對人請求約付上開款項，且日後有不能或甚難強制執行，願
    供擔保以代釋明，請裁准就相對人之財產於26萬3671元範圍
    內為假扣押等語。原法院以抗告人雖提出貸款借據、餘額明
    細及催繳紀錄等為佐，但僅足以釋明請求之原因。就假扣押
    之原因，抗告人雖主張相對人己○○、歐竣杰、庚○○之被
    繼承人黃水惠於死亡前即將所有財產移轉於第三人，惟黃水
    惠於93年間死亡後，兩造借貸契約已終止，抗告人無視黃水
    惠死亡之事實，仍續予借款，並由第三人續還款至98年間，
    則於黃水惠死亡後，實際借款人及還款人究為何人，何以能
    以原借款人於93年間處分其財產，即認其繼承人己○○、歐
    竣杰、庚○○有脫產之虞，均未見抗告人釋明。相對人甲○
    ○於其他金融機構雖有借款，惟無信用不良紀錄，相對人辛
    ○○部分雖有提出催告函，惟並未合法送達於其戶籍地。另
    依抗告人所提之催收資料所載，抗告人均與黃水惠之大伯聯
    絡、催討，並未見抗告人對本件相對人為催收，自難認符合
    得聲請扣押之要件。從而抗告人就相對人於上述財產範圍內
    為假扣押之聲請，為無理由，應予駁回等詞，為其判斷之基
    礎。
二、按假扣押，非有日後不能強制執行或甚難執行之虞者，不得
    為之。請求及假扣押之原因，應釋明之。前項釋明如有不足
    ，而債權人陳明願供擔保或法院認為適當者，法院得定相當
    之擔保，命供擔保後為假扣押，民事訴訟法第522 條第1 項
    、第526 條第1 、2 項分別定有明文。即因債權人聲請假扣
    押，應使法院信其請求及假扣押之原因大致為正當，故而於
    92年2 月修正民事訴訟法第526 條第2 項規定，使債權人應
    盡其釋明責任。依民事訴訟法第284 條前段規定，釋明事實
    上之主張者，得用可使法院信其主張為真實之一切證據，即
    此所用之證據，以能即時調查者為限（即證據調查之即時性
    ），然因鑑於此嚴格標準，時有致當事人難以釋明，而喪失
    權利救濟之機會，為放寬證據調查之即時性，以減少釋明之
    困難，爰於89年修正民事訴訟法第284 條但書規定，「於認
    定證據調查之即時性時，應斟酌證據之性質，而為妥適之判
    斷，例如依事件之性質認為適當，且不致延滯訴訟時，法院
    得延展期日而為調查，或允許證人或當事人提出書面陳述以
    代到庭作證，以緩和釋明之即時性」（見民事訴訟法第284
    條89年修正理由）。抗告人已提出黃水惠向抗告人借款之個
    人消費者貸款借據、內載黃水惠之貸款屬中期無擔保貸款10
    0 萬元尚欠26萬3671元之貸放資料查詢（原審卷六至十頁、
    十九頁），已釋明請求之原因及必要性。就假扣押原因方面
    ，抗告人亦已提出戶籍謄本、催告函、催收電話聯絡明細、
    財團法人金聯合徵信中心資料、建物登記第二類謄本及異動
    索引（原審卷十四頁、廿至四二頁），以釋明之。其中黃水
    惠於93年7 月5 日死亡，其生前於92年9 月24日購買桃園縣
    龍潭鄉○○路357 號、359 號2 棟4 樓透天房子，均於其死
    亡前之93年6 月8 日以買賣為原因，出售予歐朝榮，於死亡
    後之93年8 月16日完成所有權移轉登記。又黃水惠於93年7
    月5 日死亡，抗告人當無於黃水惠死亡後，繼續貸款予黃水
    惠之情事，但仍由其他人繼續清償黃水惠生前向抗告人之借
    款；根據抗告人所提出之電話聯絡資料記載，黃水惠之系爭
    借款係由其大伯負責（黃水惠先生之兄），抗告人亦非僅與
    黃水惠大伯連絡，尚有與其他人連絡繳款事宜。抗告人於黃
    水惠未按時繳息後，即依連帶保証人甲○○及辛○○在借據
    上所填載之地址，通知2 人前往清理債務，其中辛○○因遷
    址未合法送達，甲○○收受後卻未與抗告人連絡。則揆諸上
    揭民事訴訟法第284 條但書規定，應認其就假扣押原因已有
    所釋明，雖其釋明尚非完足，但其既陳明願供擔保，則法院
    自得定相當之擔保，以補其釋明之不足，命其供擔保後為假
    扣押。乃原法院未遑細究釋明之規定，遽指抗告人未為任何
    釋明，駁回抗告人之聲請，自有未合。本件抗告人聲請假扣
    押時，已提出黃水惠尚欠26萬3671元，爰定擔保金為9 萬元
    。抗告意旨，指摘原裁定不當，求為廢棄，為有理由，爰由
    本院將該裁定廢棄，審酌本件之性質定如主文第2 、3 項所
    示之擔保金額，為准、免假扣押之諭知。又依強制執行法第
    132 條第1 項規定之立法目的觀之，民事訴訟法第52 8條第
    2 項應為限縮之解釋，即僅限於債務人對法院准許假扣押之
    裁定為抗告時，始有適用，故本院為上開裁定，無庸通知相
    對人陳述意見，併此敘明。
三、據上論結，本件告為有理由，依民事訴訟法第492 條、第95
    條、第85條第2 項，裁定如主文。
中    華    民    國    98    年    8     月    12    日
                            民事第六庭
                                審判長法官  許明進
                                法      官  徐文祥
                                法      官  李炫德
以上正本證明與原本無異。
本件不得抗告。
中    華    民    國    98    年    8     月    12    日
                                書  記  官  盧雅婷


司法院資訊處製作；財團法人民間司法改革基金會備份。
